臺灣臺中地方法院刑事判決　　　　　　　　　　　　　　九十一年度訴字第六六號
　　公　訴　人　臺灣台中地方法院檢察署檢察官
　　被　　　告　甲○○
右列被告因毒品危害防制條例案件，經檢察官提起公訴（九十年度毒偵字第五六一六
號），本院判決如左：
    主  文
甲○○施用第一級毒品，處有期徒刑捌月。扣案之海洛因壹包（淨重零點零參公克、
包裝重零點貳陸公克），沒收銷燬之；扣案之注射針筒壹支沒收。
    事  實
一、甲○○前因施用毒品案件，而經本院以八十七年度毒聲字第二二九四號裁定令入
    戒治處所施以強制戒治，嗣停止戒治付保護管束，於民國八十八年十月十二日交
    付保護管束期滿，而由台灣台中地方法院檢察署檢察官於八十八年十一月四日，
    以八十八年度戒毒偵字第八七號不起訴處分書為不起訴處分確定。詎其於前開不
    起訴處分後五年內復基於施用第一級毒品海洛因之概括犯意，自九十年五月初起
    至九十年八月七日止，連續在其台中縣烏日鄉○○村○○街二巷一三三號住處施
    用第一級毒品海洛因多次，旋經台灣台中地方法院檢察署檢察官提起公訴並向本
    院聲請送強制戒治，而由本院於九十年十月八日，以九十年度訴字第二一八三號
    刑事判決判處有期徒刑十月，並於九十年十一月五日確定。詎其尚未送強制戒治
    之際，竟又於九十年十一月廿六日十二時許，以利用清水稀釋第一級毒品海洛因
    再以注射針筒注射於其身體皮下組織之方式，在其位於台中縣烏日鄉○○村○○
    街二巷一三三號住處之房內，施用第一級毒品海洛因一次。後於同日十九時卅分
    許，在台中縣烏日鄉○○村○○街二巷與四巷口，因執行巡邏勤務之警員發覺其
    神色可疑而盤查其身分時，即主動向警方表示其施打毒品欲自首，並自行交出第
    一級毒品海洛因一包（淨重零點零三公克、包裝重零點二六公克），及其所有供
    施用毒品之器具注射針筒一支，且接受採尿檢驗而查獲上情並接受裁判。後於九
    十年十一月二十七日經台灣台中地方法院檢察署檢察送臺灣台中戒治所強制戒治
    。
二、案經甲○○自首及台中縣警察局烏日分局報請臺灣台中地方法院檢察署檢察官偵
    查起訴。
    理  由
一、前揭犯罪事實業經被告甲○○坦承不諱，並有台中縣警察局烏日分局委託鑑驗尿
    液編號與真實姓名對照表、台中縣衛生局檢驗尿水報告書、職務報告各一份在卷
    可憑，復有第一級毒品海洛因（淨重零點零三公克、包裝重零點二六公克）及施
    用毒品之器具注射針筒一支扣案可資佐證。且前開扣案毒品一包經送法務部調查
    局鑑定，以化學呈色法及氣相層析質譜儀分析法檢驗結果，送驗白粉確含第一級
    毒品海洛因成分，淨重零點零三公克，包裝重零點二六公克，此有法務部調查局
    鑑定通知書一份附於偵查卷可稽。
二、被告前因施用毒品案件，而經本院以八十七年度毒聲字第二二九四號裁定令入戒
    治處所施以強制戒治，嗣停止戒治付保護管束，於八十八年十月十二日交付保護
    管束期滿，而由台灣台中地方法院檢察署檢察官於八十八年十一月四日，以八十
    八年度戒毒偵字第八七號不起訴處分書為不起訴處分確定；詎其於前開不起訴處
    分後五年內復基於施用第一級毒品海洛因之概括犯意，自九十年五月初起至九十
    年八月七日止，連續在其台中縣烏日鄉○○村○○街二巷一三三號住處施用第一
    級毒品海洛因多次，旋經台灣台中地方法院檢察署檢察官提起公訴並向本院聲請
    送強制戒治，而由本院於九十年十月八日，以九十年度訴字第二一八三號刑事判
    決判處有期徒刑十月，並於九十年十一月五日確定等事實，有臺灣臺中地方法院
    檢察署刑案資料查註紀錄表、臺灣高等法院被告全國前案紀錄表、臺灣臺中地方
    法院檢察署八十八年度戒毒偵字第八七號不起訴處分書、本院九十年度訴字第二
    一八三號刑事判決等在卷可憑。且被告經臺灣台中地方法院檢察署檢察官送戒治
    處所施以強制戒治等事實，亦有臺灣台中地方法院檢察署檢察官九十年度戒執二
    字第八三七號戒治處分執行指揮書附於偵查卷可憑。
三、按「犯第十條之罪者，檢察官應先將被告送勒戒處所觀察、勒戒，其期間不得逾
    一月。」、「經觀察、勒戒後，無繼續施用毒品傾向者，應由檢察官為不起訴之
    處分；有繼續施用毒品之傾向者，由檢察官聲請法院裁定令入戒治處所施以強制
    戒治，其期間為一年。但自首者，得以保護管束代之」，毒品危害防制條例第二
    十條第一、二項定有明文。且「依第二十條第二項強制戒治期滿或交付保護管束
    期滿，應由檢察官為不起訴處分。」、「依前項規定為不起訴之處分後，五年內
    再犯第十條之罪者，不適用前項之規定。但應由檢察官聲請法院裁定先令入戒治
處所施以強制戒治。三犯以上者，亦同。」，毒品危害防制條例第二十三條亦有
    規定。復按海洛因係毒品危害防制條例第二條第二項第一款所規定之第一級毒品
    。查被告前因施用毒品案件，經臺灣臺中地方法院檢察署檢察官為不起訴處分確
    定，其於不起訴處分後五年內再有連續施用第一級毒品海洛因之犯行，而經本院
    判處有期徒刑十月確定；而被告又於前揭時、地施用第一級毒品海洛因一次，業
    如前述，則被告係屬三犯毒品危害防制條例第十條之罪，殆無疑義。
四、核被告所為，係犯毒品危害防制條例第十條第一項之施用第一級毒品罪。查被告
    為施用海洛因而持有之低度行為，為其施用之高度行為所吸收，不另論罪。再查
    刑法第六十二條所謂發覺，固非以有偵查犯罪權之機關或人員確知其人犯罪無誤
    為必要，而對於其發生嫌疑時，即得謂為已發覺；但此項對犯人之嫌疑，仍須有
    切確之根據得為合理之可疑者，始足當之，若單純主觀上之懷疑，要不得謂已發
    生嫌疑（最高法院八十八年度台上字第六二七四號判決參照）。則前開巡邏警員
    係因被告神色慌張而盤查其身分，並非有被告施用毒品之切確根據而得為合理之
    可疑者，本件係被告於偵查機關未發覺其犯罪之前，而向警員申告自己之犯罪事
    實並自願接受法院裁判，此有台中縣警察局烏日分局烏日所九十年十一月二十六
    日偵訊筆錄、警員之職務報告各一份附於偵查卷可稽，自應依刑法第六十二條之
    規定減輕其刑。爰審酌被告犯罪之動機、目的、手段及其前經觀察、勒戒，並經
    檢察官不起訴處分、法院確定判決後猶故態復萌，再次施用毒品不輟，無視於毒
    品對自身健康之戕害及國家對杜絕毒品犯罪之禁令，惟施用毒品者均有相當程度
    之生理成癮性及心理依賴性，其犯罪心態與一般刑事犯罪之本質並不相同，應側
    重適當之醫學治療及心理矯治為宜，及被告犯罪後坦承犯行之犯後態度等一切情
    狀，量處如主文所示之刑，以資懲儆。
五、至扣案之第一級毒品海洛因一包（淨重零點零三公克、包裝重零點二六公克）經
    送法務部調查局鑑定結果，確屬毒品危害防制條例第二條第二項第一款所規定之
    第一級毒品海洛因，且為查獲之毒品，業如前述，爰依毒品危害防制條例第十八
    條第一項前段之規定，宣告沒收銷燬之。又毒品危害防制條例第十八條第一項前
    段所稱「專」供施用毒品之器具，係指器具本身性質上「專」供施用毒品之用者
    為限，若通常可以供他項用途之器具，以之代用，或將本供為他用途之器具拼湊
    後，以供施用，均非屬之（見台灣高等法院八十八年法律座談會研討結果）；則
    扣案之注射針筒一支，被告雖供稱係其專供施用毒品之用，惟該注射針筒通常可
    供其他醫療上注射用途，亦據被告供述在卷，尚不得依前開規定宣告沒收銷燬之
    ；但前開扣案之注射針筒一支，係被告所有供其本件施用第一級毒品海洛因所用
    之物，業據被告供述在卷，爰依刑法第三十八條第一項第二款之規定，宣告沒收
    。
六、據上論斷，應依刑事訴訟法第二百九十九條第一項前段，毒品危害防制條例第十
    條第一項、第十八條第一項前段，刑法第十一條、第六十二條前段、第三十八條
    第一項第二款，判決如主文。
中      華      民      國      九十一    年      三      月  二十九    日
                                臺灣台中地方法院刑事第七庭
                                        法  官  陳  卿  和
右正本證明與原本無異。
如不服本判決，應於判決送達後十日內向本院提出上訴狀( 應附繕本 )，上訴於臺灣
高等法院臺中分院。
                                        書記官
中      華      民      國      九十一    年      三月  二十九    日
附錄論罪法條
毒品危害防制條例第十條第一項：
施用第一級毒品者，處六月以上五年以下有期徒刑。
